臺灣高等法院高雄分院刑事判決　　　　　　　　　九十二年度上訴字第一九二九號
　　上　訴　人
　　即　被　告　甲○○
　　選任辯護人　林樹根律師
　　　　　　　　邱麗妃律師
　　　　　　　　莊雯琇律師
右上訴人因違反毒品危害防制條例案件，不服臺灣高雄地方法院九十一年訴字第二二
三九號中華民國九十二年九月四日第一審判決（起訴案號：臺灣高雄地方法院檢察署
九十年度偵字第七０四三號、第一二六六二號），提起上訴，本院判決如左：
      主  文
原判決撤銷。
甲○○連續販賣第一級毒品，累犯，處有期徒刑拾壹年。扣案第一級毒品海洛因貳拾
捌包（驗後合計淨重貳拾壹點伍柒公克，純度百分之貳拾柒點壹零，純質淨重伍點捌
伍公克）、電子秤上殘留微量之第一級毒品海洛因，均沒收銷燬之；上開毒品外包裝
重陸點玖肆公克、扣案電子秤壹台、行動電話貳支、0000000000號行動電
話ＳＩＭ晶片壹塊、夾鏈袋小號肆包、夾鏈袋中號壹包、未扣案之00000000
00號行動電話ＳＩＭ晶片壹塊，均沒收；未扣案之0000000000號ＳＩＭ
晶片如不能沒收時，應追徵其價額；販賣第一級毒品海洛因所得之財物新台幣肆萬捌
仟元沒收之，如全部或一部不能沒收時，以財產抵償之。
    事  實
一、甲○○前因違反肅清煙毒條例，經台灣高雄地方法院以八十五年度訴字第八七０
    號判處有期徒刑二年一月確定，於八十八年九月四日縮短刑期執行完畢。詎仍不
    知悔改，明知海洛因業經公告為毒品危害防制條例第二條第二項第一款之第一級
    毒品，不得非法持有、販賣，竟為供己施用外，併意圖營利基於販賣第一級毒品
    海洛因之概括犯意，先後向不詳姓名者購入海洛因後，以電話號碼000000
    0000、0000000000號之行動電話為聯絡工具，(一)自民國（下同）
    九十年一月初起至同年四月九日止，在高雄市○○區○○路一０六號十樓之二自
    宅樓下，以新台幣（下同）一千至二千元之價格，販賣二次第一級毒品海洛因予
    游振性施用，得款三千元；(二)自九十年二月中旬起至同年四月初止，在高雄市○
    ○區○○路臺灣高等法院高雄分院附近，以每次一千元之價格，先後販賣海洛因
    二十五次予蔡柏堅施用，得款二萬五千元；(三)自九十年三月初起至同年四月初止
    ，在上開自宅樓下，以每次一千元之價格，先後販賣二十次海洛因予蔡燿丞施用
    ，得款二萬元。嗣警方據報，向台灣高雄地方法院檢察署檢察官聲請核發搜索票
    ，於九十年四月九日上午九時三十分許，至高雄市○○區○○路一０六號十樓之
    二執行搜索時，扣得甲○○所有海洛因二十六包、殘留有微量海洛因之電子秤一
    台、販賣毒品所用之夾鏈袋小號四包及中號一包、行動電話二具（含ＳＩＭ晶片
    二塊，號碼分別為0000000000號、0000000000號），暨在
    甲○○所有Ｅ２－２９５５號自用小客車上扣得海洛因二包（計共扣得海洛因二
    十八包，合計驗後淨重二十一點五七公克、包裝重六點九四公克，純度百分之二
    十七點一０，純質淨重五點八五公克）及ＳＩＭ晶片二塊（000000000
    0、0000000000號），且於執行搜索時，適游振性、蔡燿丞分別前往
    購買海洛因，而一併查獲。
二、案經高雄市政府警察局刑警大隊移請臺灣地方法院檢察署檢察官偵查起訴。
    理  由
一、訊據上訴人即被告甲○○（下稱被告）對於在右揭時地為警搜索時查獲其所有海
    洛因、電子磅秤、夾鏈袋、行動電話等物品，及於警方搜索當日以行動電話與游
    振性、蔡燿丞、蔡柏堅聯絡約定見面，於執行搜索時，適游振性、蔡燿丞分別前
    往被告住處等情，固供認不諱，惟矢口否認有販賣海洛因予游振性、蔡燿丞、蔡
    柏堅施用之情事，辯稱：當日係與蔡燿丞、游振性相約要去買毒品；蔡柏堅係因
    有欠我錢，才打我的行動電話說要還錢；游振性、蔡燿丞、蔡柏堅於警訊及原審
    法院所證前後不一，顯有瑕疵，且係審判外之陳述，復未錄音、錄影，亦無證據
    能力云云。
二、經查：
  (一)證人游振性於警訊中證稱：「當時我在綽號『萬能』（註：諧音）之男子住的樓
    下等他拿毒品下來，所以身上沒有毒品」、「我均打其所使用之0000000
    000號的行動電話與綽號『萬能』之男子聯繫，我今天欲向其購買一千元的毒
    品海洛因」、「我於九十年一月初又染有施用毒品海洛因之惡習時，就向綽號『
    萬能』之男子購買毒品海洛因，當時我都打0000000000號的行動電話
    向他購買毒品海洛因，每次均購買一至二千元的海洛因，交易地點均在他所住的
    大樓樓下，後來於九十年三月底左右，改打0000000000號的門號與他
    聯絡購毒事宜」、、「甲○○經我當場指認，就是販售毒品海洛因給我、綽號『
    萬能』之男子沒錯」、「我均以我現住地之00-0000000號市內電話與
    甲○○聯繫購毒」等語（見警卷第五頁背面、第六頁正面）。證人蔡燿丞於警訊
    時證稱：「（問：你何時開始向綽號『萬能』之甲○○購買毒品海洛因？）我是
    從九十年三月初起開始向綽號『萬能』之甲○○購買毒品海洛因」、「我都是以
    我的行動電話0000000000號打他的行動電話0000000000號
    與他聯絡購買毒品」、「每次交易毒品金額都是一千元，毒品數量為一小包，重
    量多少我不知道」、「（問：你從九十年三月初開始總共向甲○○購買過幾次毒
    品？）答：我總共向他購買二十餘次毒品海洛因」、「經我當場指認，警方所查
    獲之甲○○就是我向其購買毒品海洛因、綽號『萬能』之人沒有錯」等語（見警
    卷第七頁背面、第八頁正面、第九頁背面）。證人蔡柏堅於警訊時亦證稱：「我
    從九十年二月中旬開始向他買毒品」、「我都是打他的行動電話0000000
    000號與他聯絡購買毒品，他大部分都約我在明誠路上（靠近高等法院）交易
    ，每次交易毒品價錢為一千元，毒品數量我不知道多重，他都用小夾鏈袋裝，總
    共向他購買毒品二十餘次」、「向他購買毒品共花掉二萬五千元至三萬元」、「
    我行動電話門號為0000000000號」、「（問：警方經調閱綽號『萬龍
    』（註：諧音）甲○○之行動電話0000000000號通聯紀錄，發現你於
    九十年三月十日起陸續撥打給綽號『萬龍』甲○○之行動電話00000000
    00號，你撥打給綽號『萬龍』所為何事？）我打給他，是要向他購買毒品海洛
    因」、「經我當場指證，警方所提示之甲○○犯罪影像照片之人就是販賣毒品海
    洛因給我吸食之綽號『萬龍』沒有錯」等語（見九十年度偵字第一二六六二號卷
    第四頁背面、第五頁正面）。證人游振性、蔡燿丞、蔡柏堅均有施用毒品習慣，
    除經渠等於警訊時陳述明確外，游振性、蔡燿丞於為警查獲時，經採集渠等尿液
    送驗結果，亦呈嗎啡陽性反應，亦有高雄市政府衛生局煙毒尿液檢驗成績書二紙
    附卷可查（見九十年度偵字第一二六六二號卷第八頁）。蔡柏堅為警查獲時所採
    集之尿液送驗結果，雖未檢出海洛因陽性反應（見同上偵查卷第十頁）；惟蔡柏
    堅係於九十年四月二十七日下午十五時許，經警持檢察官所核發之搜索票前往其
    住處搜索，而其於警訊中陳稱：最後一次係於九十年四月初施用等語（見警卷第
    五頁），而人體投與海洛因後，迅速水解成嗎啡，再循嗎啡之代謝途徑排出體外
    ，百分之八十以上，於投與二十四小時內自尿液中排出，因此採尿化驗應於二十
    四小時內進行為宜，此早經行政院衛生署藥物食品檢驗局以八一藥檢壹字第００
    六四三一號函敘明。因此蔡柏堅之尿液未檢出海洛因，係因距其最後施用之日相
    去近二十餘日使然，自難因此認其上開所證不足採。
  (二)被告為警查獲時，經警在其住處扣得行動電話二支（含ＳＩＭ晶片二塊），電話
    號碼分別為0000000000、0000000000號；另在Ｅ２-２９
    ５５號自用小客車上扣得ＳＩＭ晶片二塊，電話號碼分別為000000000
    0、0000000000號，另未扣案以被告之妻蔡雅冠名義申請之0000
    000000號等五個號碼，均係供被告所使用，此據被告自承無訛（見警卷第
    二頁背面）。而如前所述，證人游振性係以00-0000000號市內電話與
    被告聯絡；證人蔡燿丞係以所有之行動電話門號0000000000號與被告
    聯絡；證人蔡柏堅係以所有之行動電話門號0000000000號與被告聯絡
    ，而證人游振性、蔡燿丞、蔡柏堅自九十年三月十日起至同年月二十五日止，各
    有高達十多次以上與被告所使用0000000000號行動電話有所通聯，亦
    有通聯紀錄在卷可查（見警卷第十九至四十五頁），足徵雙方往來頻繁，素有交
    往，衡情應無設詞誣陷被告之理，參以扣案之海洛因以小夾鏈袋分裝者多達二十
    八包，有照片十二幀可證（見九十年度偵字第七０四三號卷第二十至二十六頁）
    ；復有空夾連袋小號四包、中號一包，如僅係供己施用，實無購買不同大小之夾
    鏈袋將海洛因分裝二十幾包之必要；且扣案白色粉末，經送請法務部調查局鑑定
    結果，確係海洛因（合計驗後淨重二十一點五七公克、包裝重六點九四公克，純
    度百分之二十七點一０，純質淨重五點八五公克），亦有該局編號000000
    000號鑑定通知書一紙可稽（見原審卷第一二０頁）；而游振性、蔡燿丞、蔡
    柏堅又確有施用海洛因等情觀之，則渠等於警訊所證平日所施用之毒品海洛因，
    係向被告購買等語，應可採信。且如係供己施用亦無須備用磅秤及不同形式之夾
    鏈袋，因此被告係以販賣營利之意思而販入，亦堪認定。
  (三)證人蔡燿丞事後於原審法院審理時改稱：會說向被告購買毒品，是因警察要我說
    的，警察說我說了之後就要讓我走，當天是在被告樓下被查獲，我與被告約好要
    一起出錢買毒品，我確實沒有向被告購買毒品，當情形我不太記得，因為毒癮發
    作云云（見原審卷第五十五頁以下）。證人游振性證稱：被查獲當天是要與被告
    及蔡燿丞一起出錢去買海洛因，因為一起買較便宜，在警局那裡因毒癮發作，不
    舒服，警察拿者通聯紀錄要我說海洛因是向被告買的，說完就要讓我走，我才這
    樣說，其實毒品不是向被告買的云云（見原審卷第五十五頁）。證人蔡柏堅證稱
    ：警察說看通聯紀錄知道我有跟被告聯絡，被告欠我錢，我是為了向被告討錢才
    與他聯絡，當天在警局說向被告買毒品是因為警察恐嚇我這樣說，我太太也在場
    ，實際上我沒有向被告購買海洛因云云（見原審卷第五六頁）。其於本院審理時
    另證稱：警員叫我咬萬龍，我說我不要，又以三字經罵我，我太太在旁邊也有聽
    到，後來有一位高強大漢的人過來，我會害怕才於警訊時這麼說；八十八年一月
    十三日出監後即未施用毒品云云。證人李文玉（即蔡柏堅之妻）於本院審理時證
    稱：警察問萬龍是否有販賣毒品，蔡柏堅說沒有，警察請蔡柏堅咬萬龍，若沒有
    ，要說蔡柏堅販賣毒品，後來有一位很高的警員站在我丈夫旁邊，我丈夫會怕云
    云（見本院上訴卷第一六七頁、一六九頁）。惟證人林仁傑（偵訊游振性之警員
    ）於本院審理時則證稱：並無威脅利誘之情事，我們在樓下盤查，就查獲他（指
    游振性），他也承認要來買毒品，他也同意跟我們到派出所調查，游振性有涉案
    拿大鎖攻擊路人，所以我印象很清楚等語（見本院上訴卷第一三八頁）。證人馬
    文樹（即偵訊蔡耀丞、蔡柏堅之警員）於本院審理時證稱：沒有誘導、利誘之情
    事，亦未要求蔡柏堅咬出甲○○等語（見本院上訴卷第一六五頁、一七０頁）。
    何況蔡柏堅於原審證稱：係遭警員恐嚇要我指證被告販賣毒品云云，於本院則證
    稱：以三字經辱罵，後來來一個壯碩男子，我會害怕云云，先後供述亦不一。又
    證人蔡燿丞於警訊筆錄內簽名，並有所書寫之「以上筆錄我看過沒有錯」等字樣
    （見警卷第九頁背面），該簽名及上開「以上筆錄我看過沒有錯」之字跡，字形
    端正、流暢，毫無任何抖動或錯亂之情形，足見其於警訊時之意識應屬正常，是
    其於原審證稱腦筋不情楚云云，亦非實情。綜上所述，證人游振性、蔡燿丞、蔡
    柏堅所證警訊自白非出於自由意識云云，暨證人李文玉上開所證應屬事後迴護被
    告之詞，均非可採。再者，被告被查獲時尚持有二十餘包海洛因，則被告豈有再
    與游振性、蔡燿丞相約共同出資去向不詳姓名者購買毒品之理，益徵證人游振性
    、蔡燿丞所證及被告所辯被查獲當日係相約一同出資要去購買毒品云云，分別係
    迴護及卸責之詞，不足採信。又警方對游振性、蔡燿丞、蔡柏堅進行偵訊時確有
    錄音之事實，亦據上開警員證述在卷（見本院上訴卷第一三七頁、一七０頁），
    蔡柏堅於原審亦證稱有同時錄音（見原審卷第五八頁），且經本院調取游振性、
    蔡燿丞涉嫌施用毒品相關案件移送書內亦記載附送錄音帶，經本院以電話聯繫未
    何未併檢送過院時，經告知因已確定，依法庭錄音辦法將錄音帶銷燬（見本院上
    訴卷第一二四頁），是被告辯稱未錄音云云，顯係誤會。
  (四)按被告以外之人於檢察事務官、司法警察官或司法警察調查中所為之陳述，與審
    判中不符時，其先前之陳述具有較可信之特別情況，且為證明犯罪事實存否所必
    要者，得為證據，刑事訴訟法第一百五十九條之二定有明文。證人蔡燿丞、游振
    性、蔡柏堅雖事後於審判中否認有向被告購買海洛因，惟被查獲當時，被告確持
    有二十餘包海洛因，又有磅秤及空夾鏈帶二包，且渠等與被告間確往來頻繁，所
    稱當時係一起出資要去購買海洛因又無足採，先前所為陳述顯較事後於審判中之
    陳述具有可信度，依前揭刑事訴訟法規定，自得採為被告不利之認定。
  (五)按販賣毒品海洛因係違法行為，非可公然為之，亦無公定之價格，且可任意分裝
    增減分量，而每次買賣之價量，亦隨時依雙方之關係深淺、資力、需求之數量及
    對行情之認知、販賣者是否渴望現金等因素，而易其標準，非可一概而論，販賣
    之利得除經坦承犯行貨價量俱臻明確外，委難查得實情，販賣之人從價差或量差
    中牟利方式雖異，意圖營利之非法販賣行為則一，此有最高法院八十七年台上字
    第四二一九號判決可資參照。且如無利可圖，被告當無甘冒重典而出售毒品海洛
    因之理。因此被告係以營利之意思而販賣海洛因予蔡燿丞、游振性、蔡柏堅施用
    亦堪認定，雖被告亦施用毒品之惡習，所購買之毒亦兼或供己施用，惟既前揭意
    圖營利而販入及販賣予蔡柏堅等三人施用事證可憑，因仍無解於被告意圖販賣而
    販入毒品犯行之認定。
  (六)關於被告販賣海洛因之次數及價金部分：如前所述，游振性證稱向被告購買海洛
    因之次數很多，每次一千至二千元；蔡燿丞證稱買二十餘次，每次交易都是一千
    元，共花費二萬餘元；蔡柏堅證稱買二十餘次，每次交易一千元，共花費二萬五
    千元至三萬元（見同上警卷）。依上開證人所證兼採最有利於被告之方式計算。
    依游振性所證，被告販賣海洛因予游振性至少有二次，每次一千至二千元之價格
    ，以最有利於被告之方式計，為二次，一次一千元、一次二千元，得款三千元；
    依蔡柏堅所證每次一千元，共花費二萬五千元至三萬元，則被告販賣予蔡柏堅部
    分應為二十五次、每次一千元，得款二萬五千元；被告販賣予蔡燿丞部分以最有
    利於被告方式計，為二十次、每次一千元，得款二萬元，共計得款四萬八千元。
    綜上所述，被告所辯均係卸責之詞，不足採信，事證明確，被告販賣第一級毒品
    犯行，堪以認定。
三、查海洛因係毒品危害防制條例第二條所管制之第一級毒品，又販賣毒品只須意圖
    營利而販入即為既遂，不以販入後再販出為必要，核被告意圖販賣第一級毒品海
    洛因而販入後，又販賣給蔡柏堅等三人之所為，係犯毒品危害防制條例第四條第
    一項之販賣第一級毒品罪；被告於為警查獲當日，販賣游振性、蔡燿丞、蔡柏堅
    海洛因之行為雖未完成交易即為警查獲，惟既係以販賣之意思而販入，自仍應論
    以販賣毒品既遂罪論。被告先後多次販賣第一級毒品之犯行，時間緊接，犯罪構
    成要件相同，顯係基於概括犯意為之，應依連續犯規定論以一罪。被告持有第一
    級毒品之低度行為，應為販賣之高度行為所吸收，不另論罪。被告曾因違反肅清
    煙毒條例，經台灣高雄地方法院以八十五年度訴字第八七０號判處有期徒刑二年
    一月確定，於八十八年九月四日縮短刑期執行完畢，有台灣高等法院被告全國前
    案紀錄表及本院被告院內索引卡紀錄表各一份在卷為憑，其於五年以內再犯本件
    有期徒刑以上之本罪，為累犯，惟因販賣第一級毒品法定刑度為死刑、無期徒刑
    部分，不得加重，應僅就罰金刑部分，依累犯規定加重其罰金刑。被告意圖牟利
    而販賣第一級毒品海洛因，危害固然非淺，次數非少，惟數量不多，與販賣海洛
    因之大、中盤商等毒梟未可相比擬，若處以最輕法定刑無期徒刑，依社會一般觀
    念不無情輕法重之虞，客觀上足以引起一般同情，衡情堪可憫恕，爰依刑法第五
    十九條之規定減輕其刑，並就前開罰金刑部分先加後減。
四、原審據以論罪科刑，固非無見，惟(一)如後所述，扣案電子磅秤上雖殘留之海洛因
    ，惟並非無法與磅秤分離，原判決認應無法析離而視同毒品，併諭知沒收銷燬之
    ，尚有未洽。(二)為警查獲時雖併扣得安非他命二小包，吸食器、玻璃器、香煙、
    煙蒂、吸管、勺子等物，惟與本件販賣海洛因無關係，原判決併予宣告沒收，亦
    有未洽。(三)販賣毒品罪以意圖利為必要，原判決於事實欄內雖敘明被告意圖營利
    ，惟未於理由欄內敘明認定之憑據，亦有未合。(四)原判決既認未扣案之0000
    000000號行動電話內之ＳＩＭ晶片係供販賣毒品用之工具，且應為沒收之
    諭知，惟未依毒品危害防制條例第十九條規定併諭知如不能沒收時，應追徵其價
    額，亦於法不合。被告上訴意旨否認犯行，指摘原判決不當，雖屬無理由，惟原
    判決既有上開可議，自應由本院將原判決撤銷改判。爰審酌被告明知毒品危害人
    身健康，竟為牟求不法利益而販賣毒品海洛因，不僅助長他人濫用毒品風氣，且
    亦戕害國民健康至鉅，因而衍生之治安問題更屬層出不窮，販賣之次數，所得財
    物，犯後態度等一切情狀，仍量處如原審判決所示如主文第二項所示之刑。扣案
    之白色粉末二十八小包，經送請法務部調查局鑑定結果，認均含海洛因成分，合
    計驗後淨重二十一點五七公克、包裝重六點九四公克，純度百分之二十七點一０
    ，純質淨重五點八五公克；電子秤一台經送驗後，殘留有微量之海洛因陽性反應
    ，亦有高雄醫學大學附設中和紀念醫院檢驗報在卷可憑（見原審卷一一五頁），
    上開扣案之二十八包海洛因淨重二一、五七公克及電子秤上之殘留微量之海洛因
    ，均應依毒品危害防制條例第十八條第一項前段規定，不問屬於犯人與否，均沒
    收並銷燬之。上開扣案毒品外包裝重六、九四克、扣案夾鏈袋小號四包及中號一
    包係被告所有，此經被告陳明在卷，且在客觀上係供販賣毒品所用物；扣案之行
    動電話二支、0000000000號行動電話ＳＩＭ晶片一塊及未扣案000
    0000000號行動電話ＳＩＭ晶片一塊，係被告所有，且用以販賣海洛因所
    用之物，亦應依毒品危害防制條例第十九條第一項規定沒收，未扣案之上開ＳＩ
    Ｍ晶片如不能沒收時，應追徵其價額。至扣案分別為0000000000、0
    000000000、0000000000號行動電話ＳＩＭ晶片三塊，並無
    證據足以證明確係供被告販賣海洛因所用之物或因販賣海洛因所得之物，亦非屬
    違禁物，安非他命二小包雖係違禁物，吸食器、玻璃器、香煙、煙蒂、吸管、勺
    子等物雖驗出海洛因陽性反應，惟與販賣海洛因無直接關係，故不另為沒收之諭
    知。被告販賣海洛因所得共計四萬八千元，應依毒品危害防制條例第十九條第一
    項規定諭知沒收之，如全部或一部不能沒收時，以其財產抵償之。
據上論結，應依刑事訴訟法第三百六十九條第一項前段、第三百六十四條、第二百九
十九條第一項前段，毒品危害防制條例第四條第一項、第十八條第一項前段、第十九
條第一項，刑法第十一條前段、第五十六條、第五十九條、第四十七條，判決如主文
。
本案經檢察官張其主到庭執行職務。
中      華      民      國      九十三    年    二      月    二十七    日
                              臺灣高等法院高雄分院刑事第四庭
                                  審判長法官  蕭權閔
                                        法官  陳吉雄
                                        法官  李嘉興
右正本證明與原本無異。
如不服本判決應於收受本判決後十日內向本院提出上訴書狀，其未述上訴理由者，
並得於提起上訴後十日內向本院補提理由書狀（均須按他造當事人之人數附繕本)「
切勿逕送上級法院」。
                                      書記官  劉博文
中      華      民      國      九十三    年    二      月    二十七    日
附錄：本判決論罪科刑法條
毒品危害防制條例第四條第一項
製造、運輸、販賣第一級毒品者，處死刑或無期徒刑；處無期徒刑者，得
併科新台幣一千萬元以下罰金。
